臺灣高等法院刑事裁定
109年度抗字第1097號
抗  告  人
即  被  告  張慶宏




上列抗告人即被告因違反毒品危害防制條例案件，不服臺灣新北
地方法院中華民國109年6月10日裁定（108年度訴字第994號），
提起抗告，本院裁定如下：
    主  文
抗告駁回。                                              
    理  由
一、原裁定意旨略以：抗告人即被告(下稱被告)張慶宏因違反毒
    品危害防制條例案件，業經原審法院於民國109年3月20日以
    108年度訴字第994號判決在案，並於109年3月25日送達至被
    告戶籍地即新北市○○區○○○路0段000巷00號5樓，因未獲會晤
    上訴人本人，已將文書付與有辨別事理能力之社區管理委員
    會受僱人收受，已生合法送達之效力。又該受送達之所在地
    於原審法院管轄林口區區域內，依法院訴訟當事人在途期間
    標準第2條第1款之規定，在途期間為2日，應自前揭送達判
    決之翌日起算20日為上訴期間，並於109年4月16日（星期四
    ）屆滿。惟被告遲至108年4月22日(應係「109」年4月22日
    之誤載)始送達上訴狀至原審法院聲明上訴，其上訴顯已逾
    上訴期間，核屬違背法律上之程式，且無從補正，應予駁回
    等語。
二、抗告意旨略以：按刑事訴訟法第57條規定應受送達人雖未為
    第55條之陳明，而其住、居所或事務所為書記官所知者，亦
    得向該處送達之。被告已於108、109年前搬出新北市○○○路0
    段000巷00號5樓，遷入新北市○○區○○路0段000巷00號5樓，
    該判決卻未郵寄板橋居住所，導致被告不能上訴，對被告相
    當不公，爰提起抗告，請鈞院重新審理本案云云。
三、按上訴期間為20日，自送達判決後起算。提起上訴，應以上
    訴書狀提出於原審法院為之，刑事訴訟法第349條前段、第3
    50條第1項定有明文。又原審法院認為上訴不合法律上之程
    式或法律上不應准許或其上訴權已經喪失者，應以裁定駁回
    之。但其不合法律上之程式可補正者，應定期間先命補正，
    同法第362條亦有明文。
四、再按送達文書，除本章有特別規定外，準用民事訴訟法之規
    定；送達於住居所、事務所或營業所不獲會晤應受送達人者
    ，得將文書付與有辨別事理能力之同居人或受僱人，民事訴
    訟法第136條第1項前段及第137條第1項亦有明定，前項送達
    之規定，依刑事訴訟法第62條規定於刑事訴訟程序準用之。
    又受公寓大廈管理委員會僱用之管理員，其所服勞務包括為
    公寓大廈住戶接收文件，性質上應屬全體住戶之受僱人；郵
    政機關之郵差送達文書於住居所、事務所或營業所，不獲會
    晤應受送達人，而將文書付與公寓大廈管理員者，為合法送
    達，至該管理員何時將文書轉交應受送達人，對已生之送達
    效力不聲影響（最高法院93年度台上字第2251號判決、97年
    度台抗字第624號裁定意旨參照）。而受送達人同時有住所
    、居所或事務所者，在其中任何一處為送達，均非法所不許
    （最高法院96年度台抗字第766號裁定意旨參照）。
五、經查：
  ㈠被告因犯施用第一級毒品罪，經原審法院於109年3月20日以1
    08年度訴字第994號判決判刑後，該判決於同年月25日送達
    至被告位在新北市○○區○○○路0段000巷00號5樓之戶籍地，因
    未獲會晤本人，而由該址社區管理員羅榮華代收，並在「未
    獲會晤本人，已將文書交與有辨別事理能力之同居人或受僱
    人」之欄位打勾註記，且被告當時並未在監在押，亦無遷移
    戶籍地址之情形，有原審送達證書、本院被告前案紀錄表、
    在監在押全國紀錄表、被告個人戶籍資料查詢結果各1件在
    卷可查（見原審卷第187頁，本院卷第15至63頁)，應認原審
    判決書已於109年3月25日合法送達至被告戶籍地。　
  ㈡雖被告於原審審理期間，曾於108年10月31日書立刑事答辯狀
    1件，並於同年11月1日遞送至原審法院，其上記載住址為：
    「新北市○○區○○路○段000巷00號5樓」(見原審審訴卷第223
    頁)，惟被告在此之前係經原審發布通緝，於同年9月12日始
    通緝到案，並經原審諭知限制住居於「新北市○○區○○○路0段
    000巷00號5樓」（見原審審訴卷第178頁），嗣後原審先後
    於同年12月17日、109年1月6日進行準備程序，於同年2月19
    日進行審理期日，除109年1月6日準備程序期日係原審於108
    年12月17日準備程序當庭諭知改期時間外，108年12月17日
    準備程序傳票、109年2月19日審理期日傳票均係寄送至被告
    上開戶籍地，並由該址社區管理員代收，有原審送達證書2
    紙在卷可稽(見原審卷第71、105頁)，且於108年12月17日起
    至109年2月19日之歷次準備程序、審理程序，被告始終陳報
    住所地為上開戶籍地，從未陳明未居住於戶籍地或有其他居
    所地而指定送達，更未經原審同意變更其前開經限制住居之
    地址，此有各該準備程序筆錄、審判筆錄在卷為憑(見原審
    卷第75、91、115頁)，自應認該戶籍地係被告之住所地，文
    書依法送達至該處，當發生合法送達之效力。況且，觀之被
    告收受原審判決後所提出之刑事上訴狀，其住址仍記載為：
    「新北市○○區○○○路0段000巷00號5樓」，此有刑事上訴狀1
    件在卷為據(見原審卷第189頁)，益徵被告確係以戶籍地為
    住所地，並以之為收受送達文書之址。
　㈢原審判決既已於109年3月25日合法送達被告上開住所，應自
    該送達判決翌日起算上訴期間，而被告住所地位於新北市林
    口區，應加計在途期間2日，其上訴不變期間計至同年4月16
    日屆滿，然被告遲至同年4月22日始提起上訴，此有刑事上
    訴狀上之臺灣新北地方法院收狀戳章在卷可憑(見原審卷第1
    89頁)，是被告提起本件上訴是顯已逾法定上訴期間，且無
    從補正，原審法院以抗告人上訴逾期為由裁定駁回其上訴，
    核無違誤。被告抗告意旨主張原審法院未將判決郵寄其板橋
    居所，導致被告不能上訴，對被告非常不公云云，而指摘原
    裁定不當，尚難認可採。
六、綜上所述，被告所提第二審上訴，已逾20日之法定不變期間
    ，其上訴即屬違背法律上之程式，且無從補正，是原審法院
    以上訴逾期為由，裁定駁回抗告人之上訴，經核於法並無不
    合。本件抗告為無理由，應予駁回。　　
據上論斷，依刑事訴訟法第412條，裁定如主文。
中　　華　　民　　國　　109 　年　　7 　　月　　13　　日
                  刑事第二十三庭審判長法　官  李釱任
                                      法　官  梁耀鑌
                                      法　官  連育群
以上正本證明與原本無異。
如不服本裁定，應於收受送達後五日內向本院提出再抗告狀。
                                      書記官  廖紫喬
中　　華　　民　　國　　109 　年　　7 　　月　　13　　日